【裁判字號】    95,訴,709
【裁判日期】    950824
【裁判案由】    毒品危害防制條例
【裁判全文】
臺灣高雄地方法院刑事判決               95年度訴字第709號
公  訴  人  臺灣高雄地方法院檢察署檢察官
被      告  甲○○
                    （現於臺灣高雄看守所羈押中）
上列被告因違反毒品危害防制條例案件，經檢察官提起公訴（95
年度毒偵字第132 號）及移送併辦（95年度毒偵字第693 、1504
、1505、2499、4584、4923、5239、5240、5725號），被告於本
院準備程序中就被訴事實為有罪之陳述，經詢問當事人意見，合
議庭裁定由受命法官依簡式審判程序獨任審理，本院判決如下：
    主  文
甲○○連續施用第一級毒品，累犯，處有期徒刑壹年肆月，扣案
之海洛因肆拾包（合計淨重點壹公克、空包裝重拾壹點
陸公克）、吸管杓（殘留海洛因）壹支、注射針筒（殘留海洛因
）壹支、海洛因殘渣袋壹只均沒收銷燬之，尚未使用之注射針筒
支沒收之。又連續施用第二級毒品，累犯，處有期徒刑柒月。
應執行有期徒刑壹年拾月，扣案之海洛因肆拾包（合計淨重
點壹公克、空包裝重拾壹點陸公克）、吸管杓（殘留海洛因
）壹支、注射針筒（殘留海洛因）壹支、海洛因殘渣袋壹只均沒
收銷燬之，尚未使用之注射針筒支沒收之。
    事  實
一、甲○○曾於民國93年間，因竊盜案件經本院以93年度簡字第
    4424號判處有期徒刑3 月確定，於94年8 月2 日執行完畢，
    翌日出監。又於94年間因施用毒品案件，經本院裁定送觀察
    、勒戒後，認無繼續施用毒品之傾向，於94年5 月3 日執行
    完畢釋放。詎仍不知悔改，於觀察、勒戒執行完畢釋放後5
    年內，復基於施用第一級毒品海洛因及第二級毒品甲基安非
    他命之概括犯意，自94年8 月間某日起至95年6 月底某日止
    ，連續在其位於高雄縣大寮鄉○○村○○路57號住處，以針
    筒注射之方式施用第一級毒品海洛因多次；另自94年11月25
    日某時起至95年1 月16日16時許回溯24小時內之某時止，連
    續在高雄縣大寮鄉某香蕉園內，以燒烤後吸食煙霧之方式施
    用第二級毒品甲基安非他命3 、4 次。嗣於：(一)94年11月25
    日10時30分許，在高雄縣大寮鄉○○路潮寮國小大門前為警
    查獲，並扣得其所有海洛因3 小包（合計淨重0.27公克，空
    包裝重0.53公克）；(二)95年1 月5 日13時40分許，在高雄縣
    大寮鄉○○路黃昏市場前為警查獲，並扣得其所有注射針筒
    （已使用過，殘留海洛因）1 支；(三)95年1 月6 日10時許，
    在其上開住處前為警查獲，並扣得其所有海洛因1 包（淨重
    0.07公克，空包裝重0.19公克）；(四)95年1 月16日16時許，
    在高雄縣大寮鄉○○村○○道路上為警查獲，並扣得其所有
    海洛因28包（合計淨重1.98公克，空包裝重7.76公克）、吸
    管杓（殘留海洛因）1 支、尚未使用之注射針筒1 支；(五)95
    年1 月19日10時5 分許，在高雄縣大寮鄉○○路與開封街口
    為警查獲，並扣得其所有海洛因9 包（合計淨重0.63公克，
    空包裝重2.29公克）；(六)95年5 月10日11時50分許，在高雄
    縣鳳山市○○○路、凱旋路口為警查獲；(七)95年5 月26日8
    時45分許，在高雄縣大寮鄉○○村○○路山頂公園旁停車場
    為警查獲，並扣得其所有海洛因1 包（淨重0.04公克，空包
    裝重0.3 公克）、尚未使用之注射針筒1 支；(八)95年6 月24
    日16時30分許，在高雄縣大寮鄉○○路○段230 號前為警查
    獲，並扣得其所有海洛因1 包（淨重0.14公克，空包裝重
    0.29公克）；(九)95年6 月25日17時許，在高雄縣大寮鄉○○
    路17號「金格遊藝場」後方停車場為警查獲，並扣得其所有
    海洛因殘渣袋1 只、尚未使用之注射針筒1 支；(十)95年7 月
    18日21時45分許，在高雄縣大寮鄉○○路○段、潮寮路口為
    警查獲。
二、案經高雄縣政府警察局鳳山分局、林園分局、高雄縣政府警
    察局報請臺灣高雄地方法院檢察署檢察官偵查起訴及移送併
    辦。
    理  由
一、按本件被告甲○○所犯均係死刑、無期徒刑、最輕本刑為3
    年以上有期徒刑以外之罪，其於準備程序就前揭被訴事實為
    有罪之陳述，經受命法官告知簡式審判程序之旨，並聽取其
    與公訴人之意見後，本院認無不得或不宜改依簡式審判程序
    進行之情形，爰依刑事訴訟法第273 條之1 第1 項規定，裁
    定本件由受命法官獨任進行簡式審判程序，合先敘明。
二、上揭事實，業據被告於警、偵訊及本院審理時坦承不諱，復
    有海洛因43包（合計淨重3.13公克、空包裝重11.36 公克）
    、吸管杓（殘留海洛因）1 支、注射針筒（已使用過，殘留
    海洛因）1 支、海洛因殘渣袋1 只、尚未使用之注射針筒3
    支扣案可稽，且被告於94年11月25日10時30分許、95年1 月
    5 日13時40分許、同年月16日16時許經警查獲後所採集之尿
    液，經分別送請台灣檢驗科技股份有限公司（下稱台灣檢驗
    公司）檢驗之結果，均呈嗎啡、甲基安非他命之陽性反應，
    又被告於95年1 月6 日10時許、同年月19日10時5 分許、同
    年5 月10日11時50分許、同年月26日8 時45分許、同年6 月
    24日16時30分許、同年月25日17時許經警查獲後所採集之尿
    液，分別送請台灣檢驗公司檢驗之結果，亦均呈嗎啡陽性反
    應，有該公司濫用藥物尿液檢驗報告、真實姓名與代碼對照
    表各9 紙在卷可憑，而前開扣案之白色粉末43包，經鑑定結
    果，均含有第一級毒品海洛因之成分，另扣案吸管杓1 支、
    已使用過之注射針筒1 支、殘渣袋1 只等物，經送檢驗結果
    ，均有海洛因之殘留，此有法務部調查局95年2 月6 日調科
    壹字第220022122 號、同年3 月1 日調科壹字第220022427
    號、同年3 月24日調科壹字第220022504 號、同年3 月29日
    調科壹字第220022718 號、同年7 月13日調科壹字第220023
    750 號、同年7 月25日調科壹字第220023767 號鑑定通知書
    各1 紙、高雄醫學大學附設中和紀念醫院檢驗報告3 紙附卷
    可考，足認被告自白與事實相符，本件事證明確，被告犯行
    洵堪認定。
三、查被告行為後，如附表所示之法律均經修正，並均自95年7
    月1 日起開始施行，又本次刑法修正之比較新舊法，應就罪
    刑有關之共犯、未遂犯、想像競合犯、牽連犯、連續犯、結
    合犯，以及累犯加重、自首減輕暨其他法定加減原因（如身
    分加減）與加減例等一切情形，綜其全部罪刑之結果而為比
    較，最高法院95年5 月23日第8 次刑事庭會議決議可資參照
    。則比較如附表所示新舊法後，均以舊法對被告較有利，綜
    合言之，新法（本院裁判時之法律）並無較有利於被告，依
    刑法第2 條第1 項前段之規定，自應適用行為時之法律以論
    處。按海洛因、甲基安非他命分別為毒品危害防制條例第2
    條第2 項第1 款、第2 款所稱之第一、二級毒品，不得施用
    、持有。次按，犯毒品危害防制條例第10條施用第一、二級
    毒品之罪者，檢察官應聲請法院裁定，令被告入勒戒處所觀
    察、勒戒，經觀察、勒戒後，檢察官依據勒戒處分之陳報，
    認受觀察、勒戒人無繼續施用毒品傾向者，應即釋放，並為
    不起訴之處分；認受觀察、勒戒人有繼續施用毒品之傾向者
    ，檢察官應聲請法院裁定令入戒治處所強制戒治，其期間為
    6 個月以上，至無繼續強制戒治之必要為止，但最長不得逾
    1 年，強制戒治期滿，應即釋放，由檢察官為不起訴之處分
    。觀察、勒戒或強制戒治執行完畢釋放後，5 年內再犯第10
    條之罪者，應依一般刑事訴訟程序予以起訴論罪科刑，此觀
    諸毒品危害防制條例第20條第1 項、第2 項、第23條第1 項
    、第2 項規定自明。被告曾有如犯罪事實欄所示之觀察、勒
    戒前科，有臺灣高等法院被告前案紀錄表1 紙在卷可按，其
    於觀察、勒戒執行完畢釋放後5 年內，再犯本件施用毒品案
    件，依前述規定自應予以起訴論罪科刑。是核被告所為，係
    犯毒品危害防制條例第10條第1 項、第2 項之施用第一、二
    級毒品罪。其持有第一、二級毒品之低度行為，應分別為施
    用第一、二級毒品之高度行為所吸收，不另論罪。其先後多
    次施用第一級毒品及第二級毒品之犯行，均時間緊接，方法
    相同，觸犯構成要件相同之罪名，顯均係基於概括犯意為之
    ，為連續犯，應分別依修正前刑法第56條之規定論以一罪，
    並均依法加重其刑。另除起訴書所載被告自94年8 月間某日
    起至同年11月25日7 時許止，多次施用第一級毒品海洛因之
    犯行及於94年11月25日某時，施用第二級毒品甲基安非他命
    1 次之犯行業經檢察官起訴外，其餘如犯罪事實欄所載之多
    次施用海洛因、甲基安非他命犯行（均包括移送併辦部分）
    雖未據檢察官起訴，然與前揭被訴施用第一、二級毒品犯行
    分別有連續犯之裁判上一罪關係，已如前述，自為本件起訴
    效力所及，本院應併予審究，併此敘明。又被告所犯連續施
    用第一級毒品及連續施用第二級毒品2 罪間，犯意各別，罪
    名不同，應分論併罰。被告有如犯罪事實欄所示之論罪科刑
    前科，此有臺灣高等法院被告前案紀錄表1 份在卷可參，其
    於有期徒刑執行完畢後5 年內，再故意犯本件施用第一、二
    級毒品之有期徒刑以上之罪，不論依行為時刑法第47條，或
    95年7 月1 日修正公布施行之刑法（即修正後刑法）第47條
    第1 項之規定，均構成累犯，對被告而言並無有利或不利之
    情形，自不生新舊法比較之問題，應逕依修正前刑法第47條
    規定論以累犯而加重其刑，並依刑法第70條規定遞加之。爰
    審酌被告經觀察、勒戒後，未能戒絕毒癮，遭警方查獲多次
    仍繼續施用第一、二級毒品，顯見其戒絕毒癮之意念非堅，
    惟念其於犯罪後坦承犯行，態度良好，且施用毒品行為，乃
    屬對自身健康之戕害行為，及其犯罪動機、目的、手段、時
    間長短等一切情狀，分別量處如主文所示之刑，並定應執行
    之刑。
四、扣案之白色粉末43包（合計淨重3.13公克），經鑑定結果含
    有海洛因成分，前已述及，且係被告所有供其施用之物，業
    據被告於警詢時自承在卷，而盛裝上開海洛因之空包裝袋，
    雖經法務部調查局就之與其所盛裝之第一級毒品海洛因分別
    鑑析其重量，惟因法務部調查局一般係以傾倒之方式，將包
    裝袋內之第一級毒品海洛因倒出與包裝袋分離而稱重，必要
    時，輔以刮杓刮取袋內粉末，然無論依何種方式分離，包裝
    袋內均有極微量之第一級毒品海洛因殘留，業經法務部調查
    局93年3 月19日調科壹字第09300113060 號函釋在案，有該
    函文在卷可佐，足認前開空包裝袋43只（合計重量為11.36
    公克）內均含極微量第一級毒品海洛因殘留而無法析離，海
    洛因與包裝袋應整體視為毒品，依毒品危害防制條例第18條
    第1 項前段規定，不論屬於犯人與否，均沒收銷燬之，至鑑
    驗耗損之毒品因已滅失，自無庸宣告沒收銷燬，併予敘明。
    另扣案之吸管杓1 支、使用過之注射針筒1 支、海洛因殘渣
    袋1 只等物，均為被告用以施用海洛因之物，業經被告於本
    院準備程序中供述明確（見本院95年8 月10日準備程序筆錄
    ），上開物品經送鑑定結果，均含有第一級毒品海洛因之殘
    留，已如前述，因客觀上已無法與殘留之海洛因完全析離，
    應視同毒品，依毒品危害防制條例第18條第1 項前段規定，
    不論屬於犯人與否，均沒收銷燬之。扣案尚未使用之注射針
    筒3 支，因其用途不僅限於用以施用毒品，尚難認定其為專
    供施用第一、二級毒品之器具，惟該注射針筒屬被告所有，
    且係被告預備用以施用海洛因之工具，業據被告於本院準備
    程序中供承在卷（見同上準備程序筆錄），為供犯罪預備之
    物，應依刑法第38條第1 項第2 款規定沒收之。至警方於95
    年7 月18日21時45分許查獲被告時一併扣得之海洛因2 包，
    係被告於遭查獲前1 小時左右所購買，供己施用之用，業經
    其於本院準備程序中供述甚明（見同上準備程序筆錄），因
    其於95年7 月1 日後施用海洛因之犯行未為本件起訴效力所
    及（詳如後述），該2 包海洛因自與被告本件施用第一級毒
    品海洛因之犯行無關，爰不予宣告沒收，附此敘明。
五、臺灣高雄地方法院檢察署檢察官95年度毒偵字第5725號移送
    併辦意旨書犯罪事實之一部略以：被告基於施用第一級毒品
    海洛因之概括犯意，自95年7 月1 日起至同年月18日7 時許
    止，連續在其位於高雄縣大寮鄉○○村○○路57號住處等地
    ，以注射之方式施用第一級毒品海洛因多次，每日施用1 次
    ，因認被告該部分亦涉有施用第一級毒品犯行，該等犯行與
    本件被訴施用第一級毒品犯行有連續犯之裁判上一罪關係，
    應由本院併案審理云云。惟自95年7 月1 日開始施行之修正
    後刑法，已刪除第56條連續犯之規定，前已敘明，又連續數
    行為而犯同一之罪名，均在（刑法）新法施行前者，新法施
    行後，應依新法第2 條第1 項之規定，適用最有利於行為人
    之法律；部分之數行為，發生在新法施行前者，新法施行後
    ，該部分適用最有利於行為人之法律；若其中部分之一行為
    或數行為，發生在新法施行後者，該部分不能論以連續犯，
    最高法院95年5 月23日第8 次刑事庭會議決議可資參照。是
    被告縱有自95年7 月1 日起至同年月18日7 時許止，每日施
    用1 次海洛因之犯行，因該部分犯行發生在刑法新法施行後
    ，行為時法律已刪除連續犯之規定，無從成立連續犯，故該
    部分犯行與本案業經起訴之施用第一級毒品海洛因犯行間，
    並無連續犯之裁判上一罪關係，本院無從併辦，該部分應退
    由檢察官另為適法之處理。
據上論斷，應依刑事訴訟法第273 條之1 第1 項、第284 條之1
、第299 條第1 項前段，毒品危害防制條例第10條第1 項、第2
項、第18條第1 項前段，刑法第11條、第2 條第1 項前段、第38
條第1 項第2 款，修正前刑法第56條、第47條、第51條第5 款，
判決如主文。
本件經檢察官陳俊秀到庭執行職務。
中    華    民    國    95    年    8     月    24    日
                  刑事第五庭    法  官  楊筑婷
以上正本證明與原本無異。
如不服本判決，應於收受送達後10日內向本院提出上訴書狀。
中    華    民    國    95    年    8     月    24    日
                                書記官  林靜慧
附錄本判決之論罪法條：
毒品危害防制條例第10條
施用第一級毒品者，處6 月以上5 年以下有期徒刑。
施用第二級毒品者，處3 年以下有期徒刑。
附表：刑法修正前後之比較
┌──┬───────┬───────┬───────────┬────┬────┐
│刑法│舊法規定（修正│新法規定（修正│       比較理由       │比較依據│比較結果│
│條號│前刑法）      │後刑法）      │                      │        │何者對行│
│    │              │              │                      │        │為人有利│
├──┼───────┼───────┼───────────┼────┼────┤
│第56│連續數行為而犯│刪除          │本件被告所犯多次施用第│刑法第2 │舊法    │
│條  │同一罪名者，以│              │一級毒品及3 或4 次施用│條第1 項│        │
│    │一罪論。但得加│              │第二級毒品犯行，如依舊│前段    │        │
│    │重其刑至二分之│              │法連續犯規定，均係以一│        │        │
│    │一            │              │罪論，得加重其刑至二分│        │        │
│    │              │              │之一，如依新法，因連續│        │        │
│    │              │              │犯規定已刪除，應將其上│        │        │
│    │              │              │開多次施用第一級毒品犯│        │        │
│    │              │              │行、3 或4 次施用第二級│        │        │
│    │              │              │毒品犯行分論併罰，均較│        │        │
│    │              │              │舊法規定為重，比較言之│        │        │
│    │              │              │，以舊法對被告有利。  │        │        │
├──┼───────┼───────┼───────────┼────┼────┤
│第51│宣告多數有期徒│宣告多數有期徒│新法為兼顧數罪併罰及單│刑法第2 │舊法    │
│條第│刑者，於各刑中│刑者，於各刑中│純數罪之區別，及刑罰衡│條第1 項│        │
│5 款│之最長期以上，│之最長期以上，│平原則，乃對於有期徒刑│前段    │        │
│    │各刑合併之刑期│各刑合併之刑期│合併定應執行刑之上限予│        │        │
│    │以下，定其刑期│以下，定其刑期│以提高至30年，與舊法上│        │        │
│    │。但不得逾20年│。但不得逾30年│限20年相比較，以舊法對│        │        │
│    │。            │。            │被告有利。            │        │        │
└──┴───────┴───────┴───────────┴────┴────┘


司法院資訊處製作；財團法人民間司法改革基金會備份。
